【裁判字號】    89,易,2884
【裁判日期】    900219
【裁判案由】    詐欺
【裁判全文】
臺灣臺中地方法院刑事判決                        八十九年度易字第二八八四號
    公  訴  人  臺灣臺中地方法院檢察署檢察官
    被      告  甲○○
右被告因詐欺案件，經檢察官提起公訴 (八十八年度偵字第二三０九一號)，本院判
決如左：
    主  文
甲○○連續意圖為自己不法之所有，以詐術使人將本人之物交付，處有期徒刑陸月，
併科罰金壹萬元，有期徒刑如易科罰金，罰金如易服勞役，均以參佰元折算壹日。
    事  實
一、甲○○自民國 (下同)八十六年五月二十三日起經票據交換所列為拒絕往來戶，
    甲○○明知其已無償債能力，竟基於意圖為自己不法所有之概括犯意，自八十七
    年五月二十八日起至八十七年十一月二十八日止，連續先後多次至設在臺中縣大
    雅鄉○○路○段四十一號之傳虛琥珀串珠有限公司（以下簡稱傳虛公司），向該
    公司負責人乙○○購買琥珀粉、墜子等物品，使乙○○陷於錯誤，以為甲○○能
    清償貨款，遂先後多次，將傳虛公司所有共值新臺幣 (下同）二十三萬零七百元
    之貨品交付與甲○○，而甲○○則簽發如附表一所示之支票交付與乙○○，以供
    清償部分貨款。嗣乙○○持如附表一編號一所示之支票提示不獲兌現，始知受騙
    。
二、案經被害人傳虛公司代表人乙○○訴由臺灣臺中地方法院檢察署檢察官偵查起訴
    。
    理  由
一、訊據被告甲○○矢口否認有何詐欺犯行，並在偵、審中辯稱：伊於八十六、七年
    間因中風住院，直到八十七年底才知道支票已列為拒絕往來戶；伊共向告訴人購
    買總值四十三萬零七百元之琥珀藝品，第一次雙方同意以貨換貨之方式抵銷貨款
    ，後來伊有交付面額二十一萬元、以林玟良為發票人之如附表二所示支票一張清
    償貨款，實際上僅積欠告訴人十一萬二千一百元，因部分貨品有瑕疵，故其要求
    退貨，惟乙○○不同意被告退貨，絕無詐欺犯意等語。經查：
１、被告有於右揭時地向傳虛公司負責人乙○○購買物品，嗣並簽發如附表所示之支
    票交付乙○○，嗣乙○○持如附表一編號一所示之支票提示不獲兌現，如附表一
    所示編號二支票亦未據提示等情，業據乙○○在檢察官訊問時指訴歷歷，並據被
    告在偵、審中坦承不諱，且有經被告簽收之出貨單影本附卷可稽，及如附表一所
    示之支票影本、退票理由單一紙在卷可參，當屬可信。
２、被告所交付由案外人林玟良所簽發之如附表二所示支票，執票人黃坤靜委託銀行
    代收之日期係八十八年九月二十八日，有案外人黃坤靜在合作金庫之代收支票存
    摺影本附於偵查卷可按，被告在檢察官訊問時所提出之交易經過紀錄亦載明其係
    於八十七年九月初將如附表二所示之支票交付乙○○。且被告係於八十七年九月
    間、十月間依序分別將附表一編號一、二所示支票交付乙○○，亦據被告在檢察
    官訊問時供承在卷。而附表一所示支票之發票日係在八十七年十一月三十日及八
    十七年十二月三十日，晚於附表二所示支票之發票日，又附表二所示支票亦已於
    其發票日即八十七年十月二十八日兌現，並據彰化商業銀行草屯分行函復臺灣臺
    中地方法院檢察署甚詳，可見被告交付附表二所示支票，並非為解決如附表一所
    示支票未兌現而生之債務，其以如附表二所示支票清償之貨款，與附表一所示支
    票欲清償之貨款，容係內容不同之各筆貨款，附表一所示支票欲清償之貨款債務
    ，不因附表二所示支票兌現而告消滅。
３、又被告雖有以其本身所有貨品交付告訴人乙○○以抵銷部分貨款，為被告及乙○
    ○所不爭執，惟此係在被告與乙○○最初交易之時，業據被告在檢察官訊問時供
    承在卷，並有乙○○所提出經被告簽收之八十七年五月間出貨單附卷可稽，足認
    屬實，是被告以貨物抵銷貨款債務，應與其後交付乙○○之如附表一所示支票無
    涉。
４、被告交付之傳虛公司代表人乙○○之如附表一所示支票，既與之前之貨物抵銷貨
    款及如附表二所示支票無關，已如前述，且如附表一所示支票亦未據兌現，有則
    被告於交付乙○○如附表一所示支票時，應仍積欠如附表一所示支票發票金額之
    貨款。而被告於交付與乙○○如附表一所示支票之後，猶自八十七年十一月十六
    日起至八十七年十一月二十八日止向傳虛公司代表人乙○○購買共計八萬五千七
    百元之貨物，有出貨單影本在卷為憑，可見被告積欠傳虛公司之未經清償之貨款
    應係二十三萬零七百元，此項認定結果，與證人即祥富香料行負責人黃坤靜在檢
    察官訊問時所證：如附表二所示支票，係被告經由乙○○介紹向祥富香料行訂購
    沉香及小盤香所支付之貨款等情，亦相切合。被告所辯僅欠傳虛公司十一萬元上
    情，與如附表一所示之發票金額，即已不相切合，更遑論被告於交付乙○○如附
    表一所示支票後，又向傳虛公司購買八萬餘元之貨物，其積欠金額與被告所辯僅
    欠十一萬元差距更大，被告所辯，殊不足採，其實欠傳虛公司之金額應係二十三
    萬零七百元。
５、被告於八十七年五月二十三日已經拒絕往來，業據華南商業銀行臺中港路分行函
    復臺灣臺中地方法院檢察署甚詳，且被告在本院訊問時亦供述如附表一所示帳戶
    之前之退票經過，堪認被告應知如附表一所示支票帳戶之資金狀況，可見其早已
    知無資力清償債務，乃其在經拒絕往來之後，猶連續先後多次購買二十三萬零七
    百元之貨物，嗣並以經拒絕往來之支票交付債權人，顯已無意償還款項，被告所
    辯並無詐欺等語，尚難採信。
    綜上所述，被告上開辯解顯係推諉卸責之詞，殊無足取。右揭犯行，事證明確，
    洵堪認定。
二、核被告所為，係犯刑法第三百三十九條第一項之詐欺取財罪。其先後多次犯行，
    時間密接且犯罪構成要件相同，顯係基於概括犯意所為，為連續犯，應依刑法第
    五十六條之規定論以一罪，並依法加重其刑。又刑法第四十一條第一項規定已於
    九十年一月十日修正公布，並自九十年一月十二日起生效，被告行為後法律有變
    更，比較新舊法，應依刑法第二條第一項前段，應適用對被告有利之修正後刑法
    第四十一條第一項前段之規定。爰審酌被告犯罪之動機、智識程度、手段、所詐
    欺之貨品價值及其犯後飾詞狡辯等一切情狀，量處如主文所示之刑，並審酌其身
    體、教育、職業、家庭之關係，依法諭知易科罰金及易服勞役之折算標準，以示
    懲儆。
三、據上論斷，應依刑事訴訟法第二百九十九條第一項前段、刑法第二條第一項前段
    、第五十六條、第三百三十九條第一項、修正後第四十一條第一項前段、第四十
    二條第二項、罰金罰鍰提高標準條例第一條前段、第二條，判決如主文。
中      華      民      國      九十      年      二      月    十九    日
                                臺灣臺中地方法院刑事第二庭
                                    法  官  羅  永  安
右正本證明與原本無異。
如不服本判決，應於判決送達後十日內向本院提出上訴狀，上訴於臺灣高等法院臺中
分院(須附繕本)。
                                    書記官
中      華      民      國      九十      年      二      月    二十    日
附表一：
┌──┬────────┬─────┬────────┬────────┐
│編號│付款人          │發票金額  │票            號│發    票    日  │
│    │                │          ├────────┼────────┤
│    │                │          │帳            號│提    示    日  │
├──┼────────┼─────┼────────┼────────┤
│一  │華南商業銀行臺中│新臺幣壹拾│0000000  │八十七年十一月三│
│    │港路分行        │萬元      │                │十日            │
│    │                │          ├────────┼────────┤
│    │                │          │九六一一        │八十七年十一月三│
│    │                │          │                │十日            │
├──┼────────┼─────┼────────┼────────┤
│二  │華南商業銀行臺中│新臺幣肆萬│0000000  │八十七年十二月三│
│    │港路分行        │伍仟元    │                │十日            │
│    │                │          ├────────┼────────┤
│    │                │          │九六一一        │未提示          │
│    │                │          │                │                │
└──┴────────┴─────┴────────┴────────┘
附表二：
┌──┬────────┬─────┬────────┬────────┐
│編號│付款人          │發票金額  │票            號│發    票    日  │
│    │                │          ├────────┼────────┤
│    │                │          │帳            號│提    示    日  │
├──┼────────┼─────┼────────┼────────┤
│一  │彰化商業銀行草屯│新臺幣貳拾│0000000  │八十七年十月二十│
│    │分行            │壹萬元    │                │八日            │
│    │                │          ├────────┼────────┤
│    │                │          │    二五五六一五│八十七年十月二十│
│    │                │          │                │八日            │
└──┴────────┴─────┴────────┴────────┘


司法院資訊處製作；財團法人民間司法改革基金會備份。
